智慧財產及商業法院民事判決  
110年度民著上易字第17號
上  訴  人  陳品安（原名陳偉瀚）
被 上訴 人  吳明璋
            吳家睿        
上列當事人間侵害著作權有關人格權爭議等事件，上訴人對於中
華民國110年10月29日110年度民著訴字第68號第一審判決提起上
訴，上訴人為訴之追加，本院於111年8月25日言詞辯論終結，判
決如下：
    主  文
一、上訴及追加之訴均駁回。
二、第二審及追加之訴訴訟費用由上訴人負擔。　　   
    事實及理由
一、程序方面：
  ㈠上訴人經合法送達，未於言詞辯論期日到場，核無民事訴訟
    法第386條所列各款情形，爰依被上訴人聲請，由其一造辯
    論而為判決（本院卷第287、296頁）。
　㈡上訴人原起訴聲明第2項請求被上訴人吳家睿賠償新臺幣（下
    同）10,000元（原審卷第12、290頁），嗣於第二審上訴時
    表明被上訴人「吳明璋、」吳家睿應「連帶」賠償10,000元
    （本院卷第29、198頁），核其性質為訴之追加；上訴人原
    上訴聲明第1項為「原判決廢棄」(本院卷第24、70頁)，嗣
    當庭更正為「原判決『關於駁回上訴人後開聲明第2、3項之
    訴部分』廢棄」，使聲明更加明確，並表明僅依著作權法第1
    6條規定請求賠償，捨棄同法第17條部分（本院卷第198至19
    9頁）。因其請求之基礎事實同一，且不甚妨礙被上訴人之
    防禦及訴訟之終結，均應准許。
二、上訴人主張：其手機中與女性經雙方合意所拍攝之親吻動作
    藝術合影（甲證15-1、甲證15-2，下稱系爭合影。本判決相
    關證據的編號如附表1）為視聽著作，於民國108年3月28日2
    1時55分許，在高雄市○○區○○路000號騎樓，遭被上訴人吳明
    璋捉著左手腕，被上訴人吳家睿在旁配合揚言「要叫記者來
    」，其後被上訴人吳明璋誤導員警，上訴人因而當場出示健
    保卡予員警，顯示其全名及身分證字號，侵害上訴人就系爭
    合影依著作權法第16條不具名之權利。爰請求被上訴人賠償
    損害，親簽「著作人名譽」公開道歉書及「著作權人」保障
    書，並請求法院將其內容記載於裁判書（起訴聲明如原判決
    第2頁第3至10行所示）。原審判決上訴人敗訴，上訴人提起
    上訴，並依同法第85條第1項規定，請求被上訴人吳明璋賠
    償110,000元，且依同法第85條第1項、民法第185條幫助侵
    權、第187條規定，請求被上訴人連帶賠償10,000元。並聲
    明：㈠原判決關於駁回上訴人後開聲明第2、3項之訴部分廢
    棄。㈡被上訴人吳明璋應賠償上訴人110,000元。㈢被上訴人
    應連帶賠償上訴人10,000元。至其餘請求敗訴部分因未上訴
    而告確定非本件上訴範圍，即不贅述。
三、被上訴人則辯以：上訴人所謂合影內容，一般人難以知悉，
    外部人無法感知其存在，尚難稱有著作存在，且事發當時系
    爭合影內容並無經向公眾公開提示之情事，而上訴人之全名
    對執法人員曝光，係警察依法所為，並無公開發表時之姓名
    表示權利遭受侵害之行為。又上訴人事後針對被上訴人提起
    一系列訟爭，業經各該權管機關駁回等語，資為抗辯。並聲
    明：上訴駁回。　　
四、得心證之理由：
　　本件兩造所爭執之處，經協議簡化如附表2所示（本院卷第2
    00頁）。茲分述如下：
　㈠著作權法第15條第1項本文規定：「著作人就其著作享有公開
    發表之權利。」同法第16條第1項前段規定：「著作人於著
    作之原件或其重製物上或於著作公開發表時，有表示其本名
    、別名或不具名之權利。」同法第3條第1項第15款規定：「
    公開發表：指權利人以發行、播送、上映、口述、演出、展
    示或其他方法向公眾公開提示著作內容。」
　㈡依上訴人所述108年3月28日事發經過，其未因被上訴人吳明
    璋捉著左手腕、吳家睿配合附和，或員警到場時，即向公眾
    公開提示存放於手機之系爭合影內容，且上訴人自承其視聽
    著作當天未遭吳明璋強迫公開等語（原審卷第201頁之書狀
    第3頁第9行），足見事發當時系爭合影內容並無向公眾公開
    提示之情事。又被上訴人直至原審當庭播放始看到系爭合影
    （原審卷第295頁），且事發後上訴人向警方出示健保卡（
    含其全名及身分證字號）及系爭合影（含其臉孔影像），所
    涉警方之調查程序均係基於國家公權力之執法行為，基於偵
    查不公開原則，警方自無向公眾公開系爭合影內容之情事，
    而參與調查之警員亦非著作權法所指「公眾」。故上訴人主
    張因被上訴人吳明璋將其著作行為扭曲為不法、違法行為，
    並以「不法方式」動用警方公權力，使上訴人出示其全名於
    警方，事發當天至少3名警員得知其全名及身分證字號，且
    系爭合影有出現其臉孔，導致不具名之權利「間接遭到剝奪
    」，違反著作權法第16條規定云云（本院卷第27、73、200
    至201、242、247頁），不足採信。　
　㈢至上訴人聲請向高雄市政府新興分局調閱事發現場騎樓之完
    整、全部監視器畫面（原審卷第147、285頁，本院卷第201
    、222、225、235至251頁），惟藍衣女子是否微笑轉身離開
    現場、被上訴人是否於路人報警後始放開上訴人手腕、藍衣
    女子有無可能遭被上訴人辱罵、傷害、毆打、非禮等情形、
    被上訴人吳明璋之行為是否非單純正當防衛等情，以及上訴
    人有無被上訴人所指當街騷擾女子之行為，皆與上訴人就系
    爭合影之著作權或著作人格權完全無涉，即無調查之必要。
　㈣綜上所述，上訴人未能證明系爭合影業經向公眾公開提示，
    自無所謂視聽著作經公開發表時之姓名表示問題遭剝奪之情
    事，復未證明事發後其著作權人之不具名權利有受被上訴人
    侵害之虞的事實，故上訴人依著作權法第85條第1項規定，
    請求被上訴人吳明璋賠償110,000元，且依同法第85條第1項
    、民法第185條幫助侵權、第187條規定，請求被上訴人連帶
    賠償10,000元，為無理由，不應准許。從而，原審就上訴人
    請求被上訴人吳明璋賠償110,000元及請求被上訴人吳家睿
    賠償10,000元部分為上訴人敗訴之判決，於法並無不合。上
    訴意旨指摘原判決不當，求予廢棄改判，為無理由，應駁回
    上訴。另上訴人於本院追加請求被上訴人吳明璋與被上訴人
    吳家睿連帶賠償10,000元，亦無理由，併予駁回。　　
五、本件事證已臻明確，兩造其餘攻擊防禦方法及所提證據，經
    本院斟酌後，認均不足以影響本判決之結果，爰不逐一詳予
    論駁，併此敘明。
據上論結，本件上訴及追加之訴為無理由，依民事訴訟法第78條
，判決如主文。　　　　
中　　華　　民　　國　　111 　年　　9 　　月　　15　　日
                          智慧財產第一庭
                            審判長法  官　蔡惠如
                                  法  官　曾啟謀
                                  法  官　吳俊龍
以上正本證明與原本無異。
本件不得上訴。
中　　華　　民　　國　　111 　年　　9 　　月　　19　　日
　　　　　　　　　　　　　        書記官　江虹儀